【裁判字號】    99,台非,167
【裁判日期】    990610
【裁判案由】    違反毒品危害防制條例
【裁判全文】
最高法院刑事判決              九十九年度台非字第一六七號
上  訴  人  最高法院檢察署檢察總長
被      告  甲○○
上列上訴人因被告違反毒品危害防制條例案件，對於台灣彰化地
方法院中華民國九十八年七月十七日第一審確定判決（九十八年
度訴字第一一二０號，起訴案號：台灣彰化地方法院檢察署九十
八年度毒偵字第一０三０號），認為違法，提起非常上訴，本院
判決如下：
    主  文
原判決撤銷。
甲○○施用第一級毒品，處有期徒刑玖月，扣案注射針筒壹支沒
收之。又施用第二級毒品，處有期徒刑伍月，扣案玻璃球吸食器
壹個沒收之。應執行有期徒刑壹年，扣案注射針筒壹支、玻璃球
吸食器壹個均沒收。
    理  由
非常上訴理由稱：「一、按判決不適用法則或適用法則不當者，
為違背法令，刑事訴訟法第三百七十八條定有明文。又刑法第四
十七條規定，受有期徒刑之執行完畢，或受無期徒刑或受有期徒
刑一部之執行而赦免後，五年以內再犯有期徒刑以上之罪者，為
累犯。另數罪併罰案件之執行完畢，係指數罪定其應執行之刑，
已將該應執行之刑執行完畢而言，若其中一罪之有期徒刑先執行
期滿，嗣法院依檢察官之聲請，以裁定定其數罪之應執行之刑確
定後，其在未裁定前已先執行之罪，因嗣後合併他罪定應執行刑
之結果，檢察官所換發之執行指揮書，係執行應執行刑，其前已
執行之有期徒刑部分，僅應予以扣除，不能認已執行完畢（最高
法院八十三年度台上字第五五七八號、八十四年度台非字第二八
四號判決參照）。二、經查本件被告甲○○因施用毒品案件，經
強制戒治後，於民國（下同）九十年五月八日執行完畢釋放。嗣
於九十四年五月間某日起，至同年月二十五日十九時許止，連續
施用第二級毒品安非他命多次，經台灣彰化地方法院以九十四年
度員簡字第三六七號判處有期徒刑四月確定，因其前於九十二年
五月二十三日違反台灣地區與大陸地區人民關係條例案件，經同
院以九十七年度簡字第四三四號判處有期徒刑四月確定，另於九
十三年三月二十四日犯偽造文書罪，經同院以九十四年度斗簡字
第五五九號判處有期徒刑四月確定，上述三罪合於數罪併罰，乃
由台灣彰化地方法院檢察署檢察官於九十八年五月一日，以九十
八年度執聲字第五三七號聲請合併定其應執行刑，經台灣彰化地
方法院於九十八年五月十三日，以九十八年度聲字第九五二號裁
定定應執行刑為有期徒刑拾月，如易科罰金，以銀元佰元折算
壹日。上開刑期由台灣彰化地方法院檢察署檢察官，以九十八年
度執更丁字第一六八八號指揮書接續同署九十八年度執更丁字第
一三五八號執行，扣除同署九十七年度執更緝字第四十二號已執
行之有期徒刑七月外（即上述三罪中之連續施用第二級毒品罪及
偽造文書罪部分），刑期自九十九年十一月二十三日起算，至一
００年二月二十二日執行期滿，此有各該聲請書、裁定書及檢察
官執行指揮書可稽。依首揭判決意旨，被告之刑期不能認已執行
完畢，是被告於九十八年四月二十一日所犯本件毒品危害防制條
例案件之罪，經台灣彰化地方法院於九十八年七月十七日判決有
罪確定，依最高法院九十八年度台非字第五號、第二五三號判決
意旨反面解釋，前開三罪於九十八年五月十三日法院裁定合併定
應執行刑時，本件被告施用毒品罪不能認已執行完畢之事實，於
九十八年七月十七日原審為判決前即已存在，而為原審依法應於
審判期日調查之證據，其未調查，遽依累犯論處，予以被告加重
其刑，揆諸首開說明，顯有判決適用法則不當之違法。三、案經
確定，且於被告不利，爰依刑事訴訟法第四百四十一條、第四百
四十三條提起非常上訴，以資糾正。」等語。
本院按受徒刑之執行完畢，或一部之執行而赦免後，五年以內故
意再犯有期徒刑以上之罪者，為累犯，加重本刑至二分之一，刑
法第四十七條定有明文。又被告犯應併合處罰之數罪，經法院以
判決或裁定定其數罪之應執行刑確定者，該數罪是否執行完畢，
均以所定之執行刑全部執行完畢為斷。其在定執行刑之前已先執
行之有期徒刑之罪，因嗣後與他罪合併定執行刑，而由檢察官換
發執行指揮書執行應執行刑者，其前已執行之有期徒刑部分，僅
應予扣除，不能認為已執行完畢。被告甲○○於九十四年間因施
用毒品案件，經台灣彰化地方法院以九十四年度員簡字第三六七
號判處有期徒刑四月確定，因其前於九十二間因違反台灣地區與
大陸地區人民關係條例案件，經同院以九十七年度簡字第四三四
號判處有期徒刑四月確定，另於九十三年間犯偽造文書案件，經
同院以九十四年度斗簡字第五五九號判處有期徒刑四月確定，因
合於數罪併罰規定，經台灣彰化地方法院於九十八年五月十三日
以九十八年度聲字第九五二號裁定定應執行刑為有期徒刑十月，
如易科罰金，以銀元參佰元折算壹日，扣除前已執行完畢之有期
徒刑七月（即上述三罪中之施用毒品及偽造文書部分），尚須執
行有期徒刑三月，刑期自九十九年十一月二十三日起算，至一０
０年二月二十二日執行期滿等情，有各該判決書、裁定、聲請書
、檢察官執行指揮書等在卷可稽。故被告於九十八年四月二十一
日犯本件施用第一級、第二級毒品罪時，其以前所犯之施用毒品
、偽造文書罪均不能認已執行完畢，自不成立累犯，原判決均依
累犯予以論科，即有判決適用法則不當之違背法令。案經確定，
且不利於被告，非常上訴意旨執以指摘，洵有理由。爰將原判決
撤銷，另行判決如主文第二項所示，以資救濟。
據上論結，應依刑事訴訟法第四百四十七條第一項第一款但書，
毒品危害防制條例第十條第一項、第二項，刑法第十一條前段、
第五十一條第五款、第三十八條第一項第二款，判決如主文。
中    華    民    國  九十九  年    六    月    十    日
                      最高法院刑事第十一庭
                          審判長法官  石  木  欽
                                法官  洪  佳  濱
                                法官  韓  金  秀
                                法官  段  景  榕
                                法官  周  煙  平
本件正本證明與原本無異
                                      書  記  官
中    華    民    國  九十九  年    六    月  二十一  日
                                                      K

司法院資訊處製作；財團法人民間司法改革基金會備份。
